臺灣桃園地方法院刑事判決　　　　　100年度審交訴字第150號
公　訴　人　臺灣桃園地方法院檢察署檢察官
被　　　告　黃雲清
選任辯護人　周春櫻律師
被　　　告　謝素貞
上列被告因肇事遺棄罪等案件，經檢察官提起公訴（100 年度偵
字第10361 號），被告於準備程序進行中為有罪陳述，經本院合
議庭裁定由受命法官獨任進行簡式審判程序，判決如下：
    主      文
黃雲清駕駛動力交通工具肇事，致人受傷而逃逸，處有期徒刑捌
月。緩刑年，緩刑期間付保護管束。
謝素貞意圖使犯人隱避而頂替，處有期徒刑貳月，如易科罰金，
以新臺幣壹仟元折算壹日。緩刑年。
    事實及理由
一、被告所犯之罪，為死刑、無期徒刑、最輕本刑3 年以上有期
    徒刑或高等法院管轄第一審案件以外之罪，而被告於本院準
    備程序進行中，就被訴事實為有罪之陳述，經本院合議庭告
    知簡式審判程序意旨，並聽取公訴人、被告及辯護人之意見
    後，依刑事訴訟法第273條之1 第1項之規定，裁定依簡式審
    判程序審理。
二、犯罪事實：
    黃雲清於民國100年 2月19日凌晨2時25分許，駕駛車牌號碼
    1701-RF 號自用小客車，沿桃園縣桃園市○○路由經國路往
    三民路方向行駛，行經春日路與民富九街口時，本應注意車
    前狀況，並隨時採取必要之安全措施，而依當時情況，又無
    不能注意之情事，竟疏未注意貿然行駛，適前方有吳佳霓騎
    乘車牌號碼391-GGE 號重型機車，因紅燈在該路口停等，黃
    雲清由後方撞擊吳佳霓上開機車之左側車身，致吳佳霓人車
    倒地，因而受有左小腿、左手挫傷及左手擦傷等傷害，（過
    失傷害部分，業經告訴人吳佳霓撤回告訴，本院另行審結）
    。詎黃雲清明知其駕駛上開自用小客車肇事致人受傷後，竟
    因有酒醉駕車前科，恐負擔較重肇事責任，為脫免刑責，復
    另基於肇事逃逸之犯意，未留下協助救護傷患或報警處理車
    禍相關事宜，亦未留下任何聯絡方式，旋即駕車逃逸。嗣其
    妻謝素貞得知上情後，竟意圖使黃雲清隱避，基於頂替之犯
    意，於同日（19日）晚上9 時36分許，在桃園縣政府警察局
    桃園分局青溪派出所內，向處理事故警員張千韋謊稱上開自
    用小客車係由其駕駛而肇事云云，以為頂替。嗣經承辦警員
    察覺有異，始查悉上情。
三、證據名稱：
  (一)被告黃雲清於本院行準備程序暨審理中之自白；被告謝素
      貞於警詢、偵訊及本院行準備程序暨審理中之自白。
  (二)證人即告訴人吳佳霓於警詢、偵訊中之指述。
  (三)敏盛綜合醫院診斷證明書、道路交通事故現場圖、道路交
      通事故調查報告表 (一)( 二)、門號0000-000-000號通聯
      記錄查詢各1 份及監視器翻拍照片1 張、現場暨車損照片
      共20張。
四、核被告黃雲清所為，係犯刑法第185 條之4 之肇事逃逸罪；
    被告謝素貞所為，係犯刑法第164 條第2 項、第1 項頂替罪
    。又被告謝素貞為被告黃雲清之配偶，此有2 人之個人戶籍
    資料（完整姓名）查詢結果1 份在卷為憑，是被告謝素貞所
    犯頂替罪部分，依刑法第167 條之規定減輕其刑。爰審酌被
    告黃雲清於駕車肇事後未停留在車禍肇事現場救助被害人並
    報警處理，即逕行離去而違反其救護義務；謝素貞意圖隱避
    黃雲清肇事逃逸犯行而自稱為駕駛人為之頂替之行為，足使
    司法權行使發生不測之錯誤，惟兼衡渠等之犯罪情節、態樣
    及犯後均坦承犯行、態度尚佳，且業與告訴人達成調解等一
    切情狀，分別量處如主文所示之刑，並就被告謝素貞部分諭
    知易科罰金折算標準。末查，被告黃雲清前於76年間因恐嚇
    案件，經臺灣高等法院判決判處有期徒刑4 月，減為有期徒
    刑2 月確定，已執行完畢後，5 年內未曾因故意犯罪受有期
    徒刑以上刑之宣告，此有臺灣高等法院被告前案紀錄表1 份
    在卷可稽；被告謝素貞未曾因故意犯罪受有期徒刑以上刑之
    宣告，此有臺灣高等法院被告前案紀錄表1 份附卷可證，渠
    等2 人因一時失慮，致罹刑章，且事後坦承犯行態度尚佳，
    本院認被告所受刑之宣告，當足收警惕懲儆之效，信無再犯
    之虞，因認對其宣告之刑以暫不執行為適當，黃雲清併予宣
    告緩刑3 年，並依刑法第93條第1 項規定，諭知緩刑期間付
    保護管束；謝素貞併予宣告緩刑3 年，以勵自新。
五、應適用法條：
    刑事訴訟法第273 條之1 第1 項、第299 條第1 項前段、第
    310 條之2 、第454 條第1 項，刑法第185 條之4 、第 164
    條第2 項、第1 項、第167 條、第41條第1 項前段、第74條
    第1 項第1 款、第2 款、第93條第1 項，刑法施行法第1 條
    之1第1項、第2 項前段。
六、如不服本判決，應於判決送達後10日內向本院提出上訴狀（
    應附繕本），其未敘述上訴理由者，應於上訴期間屆滿後20
    日內補提理由書狀於本院，上訴於臺灣高等法院。
本案經檢察官高文政到庭執行職務。
中    華    民    國  100     年    11    月    15    日
                  交通法庭  法  官  黃翊哲
以上正本證明與原本無異。
                            書記官  林宜亭
中    華    民    國  100     年    11    月    15    日
附錄本案論罪科刑法條：
中華民國刑法第185條之4
駕駛動力交通工具肇事，致人死傷而逃逸者，處6 月以上5 年以
下有期徒刑。
刑法第164 條
藏匿犯人或依法逮捕拘禁之脫逃人或使之隱避者，處2 年以下有
期徒刑、拘役或5 百元以下罰金。
意圖犯前項之罪而頂替者，亦同。